# 关于法定盈余公积的计提

提问人：sunnywinter 时间：2012-08-26 18:54:48
对于法定盈余公积的计提，我有以下两个问题，望大家能够帮忙讨论解答一下！
根据公司法第一百六十七条：公司分配当年税后利润时，应当提取利润的百分之十列入公司法定公积金。公司法定公积金累计额为公司注册资本的百分之五十以上的，可以不再提取。
在实务中出现的问题是： 1 ）如果公司在当期增资，那么注册资本的参考标准是应该以年初的为准还是以年末的为准？是否有具体的法律条文能够进行支持？
2 ）如果公司不进行利润分配，需要计提法定盈余公积吗？如果按照公司法条文的表面理解，法定盈余公积似乎只是需要在利润分配时进行计提，换句话说，如果我不进行利润分配，也就没必要计提盈余公积了是吗？因为计提盈余公积的目的其实是为了保护债权人，那如果我利润也不分配，是不是没什么问题？因为看上去也没有直接和法律条文相抵触。
我版内搜索过，之前大家讨论的结果是说现在大多数A股上市的公司都是当期直接提掉的。但是，这只是A股公司的习惯性做法，似乎并没有明确的法律条文可以支持。

回答人：chenyiwei
这些分歧和争议是由于《公司法》第 167 条不是采用会计语言写的缘故。但在实务中，这些问题已经形成了约定俗成的做法。相关监管部门在监督管理的过程中也会充分考虑并尊重已经形成并被普遍接受的实务惯例。因此还是建议遵循实务上的惯例来处理这个问题。对于规定不明确的问题（如你的第一个问题“如果公司在当期增资，那么注册资本的参考标准是应该以年初的为准”），建议采用稳健的处理方式，即以增资后的注册资本为准计算是否达到 50 ％。

提问人：Allen47 时间：2014-01-08 23:30:20
陈老师，那就是说可以这样理解，如果公司自己不知道如何处理，建议按照约定俗成处理。如果公司以一定要在分配利润时才计提，因为没有相关法律或者条文，审计师也可以认可？

回答人：chenyiwei
“约定俗成”的做法就是每年根据本年度实现的利润计提 10 ％的法定盈余公积。

提问人：Kodak1863 时间：2014-02-27 18:14:09
请问 Chenyiwei 老师，对于外商独资企业，如果去年累计法定盈余公积已经到达注册资本49%，今年是必须按照本年净利10%提取（提取后会使盈余公积超过50%注册资本），还是补足剩下的1%差额即可？谢谢

回答人：chenyiwei
没有明确规定，从字面意思看应该是提满 50 ％即可。但最终以董事会的利润分配决议为准。

提问人：Kodak1863 时间：2014-03-25 09:54:11
另请教陈老师，假设某外商独资企业 2011 年末未分配利润是 1 千万， 2012 年亏损了 800 万，年末未分配利润剩下 200 万， 2013 年盈利 500 万，那么 2013 年这 500 万的利润需要计提盈余公积吗？从会计的角度看， 2013 年年初已不存在累积亏损，似乎应当计提；但从税法上看， 2012 年的亏损仍有待 2013 年的盈利进行弥补，这种情况下计提盈余公积应当如何进行考虑？谢谢。

回答人：chenyiwei
应计提盈余公积。盈余公积的计提所依据的是会计和财务上的规定，与税法上的税前可弥补亏损无关。